臺灣花蓮地方法院民事判決
　111年度玉簡字第33號
原      告  楊秀妹  
訴訟代理人  蕭芳芳律師(法扶律師)
被      告  劉學弘  
上列當事人間請求侵權行為損害賠償事件，原告提起刑事附帶民
事訴訟，經本院刑事庭裁定移送前來(110年度交附民字第28號)
，本院於民國111年8月15日言詞辯論終結，判決如下：
 主      文
被告應給付原告新臺幣(下同)200,000元，及自110年8月3日起
至清償日止，按週年利率百分之5計算之利息。
訴訟費用由被告負擔。
本判決得假執行。但被告如以200,000元為原告預供擔保，得免
為假執行。
    事實及理由
壹、程序事項：
    本件被告經合法通知，未於言詞辯論期日到場，核無民事訴
    訟法第386條各款所列情事，爰依原告聲請，由其一造辯論
    而為判決，合先敘明。
貳、實體事項：　　
一、原告主張：
　㈠被告於民國109年7月24日12時13分許，無照駕駛車牌號碼000
    0-00號自用小客車自花蓮縣富里鄉縣道花81線公路2.2公里
    處起駛時，本應注意起駛前應顯示方向燈，注意前後左右有
    無障礙或車輛行人，並應讓行進中之車輛行人優先通行，而
    依當時天候晴、日間自然光線、視距良好，柏油路面乾燥、
    無缺陷及障礙物，並無不能注意之情形，竟疏未注意及此，
    貿然駛入上揭縣道，適有訴外人即原告之子潘軍雄騎乘車牌
    號碼000-0000號重型機車，沿上揭縣道由北往南方向行駛，
    因閃避不及，二車發生碰撞，潘軍雄因而受有頭部挫傷併顱
    內出血、肝挫傷併腹血之傷害。詎被告發生上開交通事故後
    ，已知潘軍雄至少受有傷害，竟未採取救護措施或通知警察
    機關，旋即駕駛首揭自用小客車離開現場。嗣潘軍雄雖經路
    人送醫急救，惟仍於同日13時29分，因受創傷性休克等傷害
    而死亡。
  ㈡原告為潘軍雄之母親，因系爭事故受有下列損害：
    ⒈殯葬費新臺幣(下同)80,850元。
    ⒉扶養費及精神慰撫金2,119,150元：
　　  潘軍雄於本件車禍發生時為49歲，身體仍相當硬朗，驟然
      間因系爭事故而死亡，導致原告不幸喪子，頓失所依，內
      心亦悲痛逾恆，而受有扶養費及精神慰撫金共2,119,150
      元之損害。
　㈢原告因本件事故，業已於110年4月21日領取財團法人汽車交
    通事故特別補償金2,000,000元，經扣除後，被告仍應賠償
    原告200,000元，爰依侵權行為法律關係提起本件訴訟等語
    。並聲明：被告應給付原告200,000元及自本附帶民事起訴
    狀繕本送達翌日起至清償日止，按年息5%計算之利息。
二、被告經合法通知，未於言詞辯論期日到場，亦未提出書狀為
    任何聲明或陳述。
三、本院之判斷：
　㈠按因故意或過失，不法侵害他人之權利者，負損害賠償責任
    ；不法侵害他人致死者，對於支出醫療及增加生活上需要之
    費用或殯葬費之人，亦應負損害賠償責任；被害人對於第三
    人負有法定扶養義務者，加害人對於該第三人亦應負損害賠
    償責任；不法侵害他人致死者，被害人之父、母、子、女及
    配偶，雖非財產上之損害，亦得請求賠償相當之金額，民法
    第184條第1項前段、第192條第1、2項、第194條分別定有明
    文。　
  ㈡經查，原告主張被告就本件車禍事故致潘軍雄死亡，應負全
    責乙節，業據其提出本院110年度交訴字第12號刑事判決(見
    卷第13-17頁)、交通部公路總局台北區監理所花東區車輛行
    車事故鑑定會鑑定意見書、覆議意見書(均認被告駕車駛入
    車道時，未充分注意車道來車安全距離，未讓行進中之潘軍
    雄機車先行，為肇事原因；潘軍雄則無肇事因素，見卷第35
    -39頁)等件為證。而被告已於相當時期受合法通知，未於言
    詞辯論期日到場，亦未提出書狀作任何聲明或陳述以供本院
    審酌，依民事訴訟法第436條第2項、第280條第3項前段準用
    第1項之規定，視同自認。綜上，堪信原告此部分主張為真
    。而原告為潘軍雄之母，亦有潘軍雄及原告之戶籍資料附卷
    可稽(見卷第43頁、附民卷第15頁)。從而，本件原告請求被
    告負損害賠償責任，自屬有據。
　㈢茲就原告請求賠償項目及金額審酌如下：
    ⒈殯葬費部分：
　　  原告主張為潘軍雄支出殯葬費80,850元，業據其提出大福
      禮儀社估價單、免用統一發票收據、估價單等件為證(見
      附民卷第19-21頁)，且未逾一般喪葬費用支出，是原告此
      部分請求，要屬有據，應予准許。
　　⒉扶養費及精神慰撫金部分：
　　  ⑴按直系血親相互間，互負扶養義務；負扶養義務者有數
        人而其親等同一時，應各依其經濟能力，分擔義務；受
        扶養權利者，以不能維持生活而無謀生能力者為限。前
        項無謀生能力之限制，於直系血親尊親屬，不適用之；
        扶養之程度，應按受扶養權利者之需要，與負扶養義務
        者之經濟能力及身分定之。民法第1114條第1款、第111
        5條第3項、第1117條、第1119條分別定有明文。查原告
        為潘軍雄之母親，自得請求被告賠償因被害人死亡所受
        扶養費之損害。
　　  ⑵次按關於慰撫金之多寡，應以被害人精神上所受之苦痛
        為準據，亦應審酌被害人之地位、家況及加害人之地位
        ，俾資為審判之依據，故應就兩造之身份、職業、教育
        程度、財產及經濟狀況，用以判斷非財產上損害之慰撫
        金數額。查潘軍雄因被告上開不法侵害行為而亡，死亡
        時為49歲，原告為被害人潘軍雄之母親，因本件意外驟
        然失去兒子，哀痛逾恆，在身心上自均受有相當大之痛
        苦，是原告請求被告給付精神慰撫金，自屬有據。
　　  ⑶末按當事人已證明受有損害而不能證明其數額或證明顯
        有重大困難者，法院應審酌一切情況，依所得心證定其
        數額，民事訴訟法第222條第2項定有明文。本院審酌兩
        造之智識程度、經濟狀況及被告侵權態樣，認原告上揭
        主張扶養費及精神慰撫金損害金額為2,119,150元，未
        悖於社會常情，尚屬適當，應予准許。
  ㈣綜上所述，本件原告所得請求被告賠償之項目及金額依序為
    殯葬費80,850元、扶養費及精神慰撫金2,119,150元，合計2
    ,200,000元(計算式：80,850＋2,119,150＝2,200,000)。
四、再按特別補償基金依第40條規定所為之補償，視為損害賠償
    義務人損害賠償金額之一部分；損害賠償義務人受賠償請求
    時，得扣除之。強制汽車責任保險法第42條有明文規定。查
    原告因本件事故，已依強制汽車責任保險法之規定向特別補
    償基金申請補償，並受領補償金2,000,000元，此有原告提
    出之郵政存簿儲金簿明細等件附卷可參(見附民卷第23頁)，
    故扣除原告上開已受領之補償金，被告本件應賠償之金額為
    200,000元(計算式：2,200,000－2,000,000＝200,000)。　
五、末按給付無確定期限者，債務人於債權人得請求給付時，經
    其催告而未為給付，自受催告時起，負遲延責任。其經債權
    人起訴而送達訴狀，與催告有同一之效力，民法第229條第2
    項定有明文。又遲延之債務，以支付金錢為標的者，債權人
    得請求依法定利率計算之遲延利息。但約定利率較高者，仍
    從其約定利率；而應付利息之債務，其利率未經約定，亦無
    法律可據者，週年利率為百分之5，亦為同法第233條第1項
    及第203條所明定。而本件附帶民事起訴狀繕本係於110年8
    月2日送達被告，有卷附送達證書可憑(見附民卷第27頁)。
    從而，原告請求自110年8月3日起至清償日止，按年息5%計
    算之遲延利息，自屬有據。　
六、綜上所述，原告依侵權行為法律關係，請求被告給付如主文
    第1項所示，為有理由，應予准許。
七、本判決係適用簡易程序所為被告敗訴之判決，爰依民事訴訟
    法第389條第1項第3款規定，依職權宣告假執行；並依同法
    第392條第2項規定，諭知被告得供擔保後免為假執行。
八、本件係刑事附帶民事訴訟，而由本院刑事庭移送前來，依刑
    事訴訟法第504條第2項之規定，免納裁判費，且至本件言詞
    辯論終結時，亦未發生其他訴訟費用，故無從確定訴訟費用
    之數額。惟依法仍應依民事訴訟法第78條規定，諭知訴訟費
    用由被告負擔，以備將來如有訴訟費用發生時，得以確定其
    數額，併予敘明。
中    華    民    國   111    年     8    月    19    日
                  玉里簡易庭  法  官  李立青
以上正本係照原本作成。
如不服本判決，應於送達後20日內，向本院提出上訴狀（上訴狀
須表明上訴理由）並繳納上訴審裁判費；如於本判決宣示後送達
前提起上訴者，應於判決送達後20日內補提上訴理由書（均須按
他造當事人之人數附繕本）。
如委任律師提起上訴者，應一併繳納上訴審裁判費。　　　　　
中　　華　　民　　國　　111 　年　　8 　　月　　24　　日
                              書記官  林政良